臺灣新北地方法院刑事判決
111年度審易字第510號
公  訴  人  臺灣新北地方檢察署檢察官
被      告  黃瑞麟




上列被告因竊盜案件，經檢察官提起公訴（110年度偵字第42703
號），被告於本院準備程序中就被訴事實為有罪之陳述，經本院
裁定進行簡式審判程序，判決如下：
    主  文
黃瑞麟犯竊盜罪，處有期徒刑參月，如易科罰金，以新臺幣壹仟
元折算壹日。未扣案之犯罪所得零錢罐壹個、黑松沙士壹瓶、現
金新臺幣捌佰元，均沒收之，於全部或一部不能沒收或不宜執行
沒收時，追徵其價額。
    事  實
一、黃瑞麟於民國109年8月23日15時43分許，行經蔡麗秋所經營
    位在新北市○○區○○街000號之雜貨店（兼住宅）時，見該營業
    中之雜貨店大門開啟，而店內卻無人看守，竟意圖為自己不
    法之所有，進入店內，趁蔡麗秋上廁所疏於注意之際，徒手
    竊取櫃子內之零錢罐1個（內有現金新臺幣【下同】8百元）
    及冰箱內之黑松沙士1瓶得手，旋即逃離現場。嗣蔡麗秋發
    覺遭竊報警處理，經警調閱監視器錄影畫面後，始循線查悉
    上情。
二、案經新北市政府警察局三重分局報告臺灣新北地方檢察署檢
    察官偵查起訴。
    理  由
壹、程序方面：
    本件被告黃瑞麟所犯係死刑、無期徒刑、最輕本刑為3年以
    上有期徒刑以外之罪，其於準備程序中就被訴事實為有罪之
    陳述，經法官告知簡式審判程序之旨，並聽取公訴人及被告
    之意見後，依刑事訴訟法第273條之1第1項規定，裁定本案
    改依簡式審判程序審理，且依刑事訴訟法第273條之2及第15
    9條第2項規定，不適用傳聞法則有關限制證據能力之相關規
    定，合先敘明。
貳、實體方面：
一、上揭犯罪事實，業據被告黃瑞麟於警詢時、偵查中、本院準
    備程序及審理時坦承不諱，核與證人即被害人蔡麗秋於警詢
    時之指訴相符，並有監視器錄影畫面截圖照片8張、監視器
    錄影畫面光碟1片附卷可稽（見偵字卷第15至18頁），足見
    被告之自白與事實相符，洵堪採為認定事實之依據。本案事
    證明確，被告犯行堪以認定，應依法論科。
二、論罪科刑：
  ㈠按營業場所，於營業時間內，任何不特定之人均得進入，自屬公眾得出入之場所，自無所謂「侵入有人居住之建築物」可言；住宅兼營業場所在營業時間內，因其業務性質使然，自屬公眾得出入之場所，然在打烊後、尚未開始營業前或停止營業之該段期間，因已無營業之狀態，則屬個人或家人之私密空間，任何人未受允許自不得擅自進入，以確保居住之安全（最高法院93年度台非字第34號、98年度台上字第5966號判決意旨參照）。是住宅兼為營業場所之情形，如在營業時間內，本即允許客人自由出入，而不屬於「住宅」之範疇，必於營業場所與住宅相結合，而行為人於非營業時間無故闖入時，始應論以加重竊盜罪。查，被害人蔡麗秋於警詢中指稱：我雜貨店內的財物遭人竊取；一名男子趁我去上廁所不在前面時，進入我的店內竊取我放在櫃子的零錢罐及飲料等語，被告於偵查中亦供稱：我經過看到該店門打開，該店是賣東西的店，我沒看到人在裡面，我就走進去偷錢看醫生等語，足見新北市○○區○○街000號除係被害人之住處外，並兼作被害人經營雜貨店之營業場所使用，且案發當時為雜貨店之營業時間甚明，則於營業時間，該雜貨店既對外開放營業，核屬一般人均可隨意進入消費之開放式空間，被告於營業時間內，進入被害人經營之雜貨店，自無所謂「侵入住宅或有人居住之建築物」可言。是核被告所為，應係犯刑法第320條第1項之竊盜罪；公訴意旨漏未斟酌上情，認被告所為係犯刑法第321條第1項第1款之加重竊盜罪，容有未洽，惟其起訴之基本事實同一，本院自應予審理，並變更其起訴法條。
  ㈡爰審酌被告正值壯年，不思以正途獲取所需，貪圖私利而任
    意竊取他人之財物，顯然欠缺尊重他人財產權之觀念，且其
    前有多次竊盜之前案紀錄（未構成累犯），有臺灣高等法院
    被告前案紀錄表在卷可佐，素行非佳，惟念其犯後始終坦承
    犯行，態度尚可，並兼衡其犯罪之動機、目的、手段、所竊
    得之財物價值，及其自陳國中肄業之智識程度，入監前從事
    賣豬肉工作，需撫養2歲之幼女及母親身體不佳之生活狀況
    等一切情狀，量處如主文所示之刑，並諭知如易科罰金之折
    算標準，以資懲儆。
三、沒收：
  ㈠按犯罪所得，屬於犯罪行為人者，沒收之；前二項之沒收，
    於全部或一部不能沒收或不宜執行沒收時，追徵其價額，刑
    法第38條之1第1項前段、第3項分別定有明文。
  ㈡查，被告竊得之零錢罐1個、黑松沙士1瓶、現金8百元，均屬
    犯罪所得，未據扣案，亦未實際合法發還被害人，爰依刑法
    第38條之1第1項前段、第3項之規定宣告沒收，於全部或一
    部不能沒收或不宜執行沒收時，追徵其價額。
據上論斷，應依刑事訴訟法第273條之1第1項、第299條第1項前
段、第300條，刑法第320條第1項、第41條第1項前段、第38條之
1第1項前段、第3項，刑法施行法第1條之1第1項，判決如主文。
本案經檢察官黃彥琿提起公訴，經檢察官張啓聰到庭執行職務。
中　　華　　民　　國　　111 　年　　5 　　月　　4 　　日
                  刑事第二十五庭  法  官      曾淑娟
如不服本判決，應於判決送達後20日內敘明上訴理由，向本院提
出上訴狀 (應附繕本) ，上訴於臺灣高等法院。其未敘述上訴理
由者，應於上訴期間屆滿後20日內向本院補提理由書「切勿逕送
上級法院」。
                                  書記官　　  王若安　　
中　　華　　民　　國　　111 　年　　5 　　月　　6 　　日
附錄本案論罪科刑法條全文：
中華民國刑法第320條
意圖為自己或第三人不法之所有，而竊取他人之動產者，為竊盜
罪，處5年以下有期徒刑、拘役或50萬元以下罰金。
意圖為自己或第三人不法之利益，而竊佔他人之不動產者，依前
項之規定處斷。
前二項之未遂犯罰之。